【裁判字號】    99,簡上,49
【裁判日期】    990714
【裁判案由】    給付票款
【裁判全文】
臺灣臺北地方法院民事判決              99年度簡上字第49號
上  訴  人  丙○○
訴訟代理人  郭盈蘭律師
被  上訴人  聯福生科技股份有限公司
法定代理人  甲○○
訴訟代理人  余淑杏律師
複  代理人  乙○○
訴訟代理人  羅詩蘋律師
            余政勳律師
上列當事人間請求給付票款事件，上訴人對於本院新店簡易庭中
華民國98年12月8 日98年度店簡字第1176號第一審判決，提起上
訴，本院於99年6月23日言詞辯論終結，判決如下：
    主  文
上訴駁回。
第二審訴訟費用由上訴人負擔。
    事實及理由
一、上訴人起訴主張：上訴人執有被上訴人簽發之發票日為民國
    98年4 月20日，以合作金庫商業銀行寶橋分行為付款人，票
    面金額新臺幣（下同）305萬元，票號EN0000000號之支票（
    下稱系爭支票）一紙，詎屆期提示竟遭拒絕付款，始知系爭
    支票係遭鈞院98年度裁全字第274 號民事裁定假處分退票。
    今被上訴人已撤回該執行案，然經上訴人屢次催討，被上訴
    人仍置之不理，爰依票據法律關係請求被上訴人給付上開票
    款305萬元，及自98年4月21日起至清償日止，按週年利率百
    分之5 計算之利息等語。原審駁回上訴人之全部請求，上訴
    人不服提起上訴，並聲明：
  (一)原判決廢棄。
  (二)被上訴人應給付上訴人305萬元，及自98年4月21日起至清償
    日止，按週年利率百分之5計算之利息。
二、被上訴人則以：上訴人於97年10月9 日簽立切結書（下稱系
    爭切結書），由系爭切結書內容所載，可知系爭支票給付之
    原因為被上訴人支付上訴人於約定期限內（即98年4 月20日
    前）完成委任工作之報酬，且被上訴人兌領系爭支票取得委
    任報酬之條件有二：1.上訴人必須先於97年10月20日起6 個
    月內（即98年4月20日前），完成系爭切結書所載4項委任工
    作；2.上訴人尚須待被上訴人協助依上訴人所自行提出之年
    資結清方案，徵得所屬勞工同意結清年資並將公司退休金專
    戶款項需全部結清解凍。承此，系爭支票既係被上訴人作為
    給付上訴人完成委任工作報酬之用，則與上訴人得兌領之上
    開二條件自有高度密切相關性，當不能予以切割分論評價。
    是前揭條件既皆未成就，上訴人應不得本於系爭支票之票據
    法律關係對被上訴人有所請求。況兩造具票據直接前後手關
    係，故票據債務人（即被上訴人）以上訴人迄今並未依約完
    成委任工作之事由對上訴人主張同時履行抗辯，亦屬有理等
    語資為抗辯。並於本院請求駁回上訴。
三、兩造不爭執事項：
  (一)上訴人執有被上訴人簽發之系爭支票，於98年4 月20日屆期
    提示遭拒絕付款。
  (二)上訴人於97年10月9 日簽立系爭切結書，該切結書記載：「
    立切結書人丙○○同意，自97/10/20起六個月內完成沈董事
    長秀美女士委任之以下任務：1.執行福滿生、福全ERP 系統
    上線（應收應付＋出納財務＋成本核算＋銷售＋採購＋MRP2
    ＋委外加工）、2.執行福滿生、福全IP談定之AR＝AP收付款
    天數一致性作業、3.執行福滿生、福全AP＝AR依BOM 表付款
    數量一致性作業、4.執行福滿生、福全財會系統作業人員教
    育訓練、財會制度建立作業。沈董事長秀美女士應同意並協
    助聯福生公司辦理勞工退休準備金帳戶解凍，並將97/8 /27
    承諾本人完成委任工作之績效獎金新台幣參佰零伍萬元整，
    全數進行換票作業。但勞工退休準備金未解凍時，本人同意
    所有換票均不得提示兌現，應重新議訂票期」。
四、本件爭點：
    上訴人是否得依票據關係請求被上訴人給付上開票款？被上
    訴人以系爭支票乃兩造約定給付予上訴人之委任對價為原因
    關係，並以上訴人迄今仍未完成受任工作等停止條件未成就
    為由抗辯，並主張同時履行抗辯，是否有理由？
五、得心證之理由：
  (一)按票據債務人不得以自己與發票人或執票人之前手間所存抗
    辯之事由對抗執票人，票據法第13條本文定有明文，是票據
    債務人只不得以自己與發票人或執票人之前手間所存抗辯之
    事由，對抗執票人，若以其自己與執票人間所存抗辯之事由
    資為對抗，則非法所不許。查被上訴人與執有系爭支票之上
    訴人乃直接前後手，被上訴人自得以渠等間之抗辯事由對抗
    上訴人，合先敘明。
  (二)又上訴人主張系爭支票乃被上訴人為給付上訴人退休金所開
    立，與系爭切結書之內容無涉，被上訴人應給付系爭支票支
    票款予上訴人等情，為被上訴人以前詞置辯。經查：
  1.按解釋意思表示，應探求當事人之真意，不得拘泥於所用之
    辭句，民法第98條亦有明文。又解釋契約，固須探求當事人
    立約時之真意，不能拘泥於契約之文字，但契約文字業已表
    示當事人真意，無須別事探求者，即不得反捨契約文字而更
    為曲解，最高法院17年上字第1118號判例意旨可參。
  2.基上，併參上訴人分別於97年8月27日、同年10月9日簽立之
    協議書（下稱系爭協議書）與系爭切結書之內容，可知上訴
    人所簽立前揭二份文書之文義已載明被上訴人之法定代理人
    甲○○因考量上訴人為被上訴人委任之經理人，無法依勞基
    法之相關規定向公司領取退休金，故在97年8 月27日協議由
    甲○○給付305 萬元，作為上訴人完成甲○○委任工作績效
    之獎金，上訴人則同意不得再向甲○○要求任何名義之補償
    ；嗣上訴人於97年10月9日復簽立系爭切結書，同意自97 年
    10月20日起6個月內（即至97年4月20日止），完成甲○○委
    任之以下任務：1.執行福滿生、福全ERP 系統上線（應收應
    付＋出納財務＋成本核算＋銷售＋採購＋MRP2＋委外加工）
    、2.執行福滿生、福全IP談定之AR＝AP收付款天數一致性作
    業、3.執行福滿生、福全AP＝AR依BOM 表付款數量一致性作
    業、4.執行福滿生、福全財會系統作業人員教育訓練、財會
    制度建立作業，甲○○並同意協助被上訴人辦理勞工退休準
    備金帳戶解凍，且將97年8 月27日承諾上訴人完成委任工作
    之績效獎金305 萬元全數進行換票，在勞工退休準備金未解
    凍時，上訴人同意所有換票均不得提示兌現，須重新議訂票
    期（見二審卷第40頁、原審卷第19頁）。
  3.是以，因上訴人係擔任被上訴人之經理職，核與請領勞工退
    休金之資格不符，無所謂被上訴人給付退休金之問題可言，
    ，甲○○方與上訴人簽立系爭協議書，欲以上訴人完成甲○
    ○委任工作之方式，給付305 萬元績效獎金（即開立系爭支
    票）予上訴人，此亦有臺北縣政府勞工局97年9月2日北勞安
    字第0970617585號函文可稽（見原審卷第17頁），故上訴人
    取得該305 萬元績效獎金之條件，乃須先完成甲○○委任之
    工作，即系爭切結書中包括1.執行福滿生、福全ERP 系統上
    線（應收應付＋出納財務＋成本核算＋銷售＋採購＋MRP2＋
    委外加工）、2.執行福滿生、福全IP談定之AR＝AP收付款天
    數一致性作業、3.執行福滿生、福全AP＝AR依BOM 表付款數
    量一致性作業、4.執行福滿生、福全財會系統作業人員教育
    訓練、財會制度建立作業等4項工作至明。
  4.再者，上訴人固於本院主張已完成上開甲○○委任之4 項工
    作云云；然被上訴人在原審已就上訴人未於系爭切結書約定
    之期限內完成前揭4 項委任工作乙節提出抗辯，上訴人遲至
    原審言詞辯論終結前（即98年11月24日）均未為爭執，且為
    原審於判決中予以認定（見二審卷第30頁、原審卷第23頁、
    第66頁、二審卷第3 頁反面），上訴人又未在本院舉出實證
    以佐，尚難認上訴人確已依系爭協議書與切結書之約定，於
    97年4月20日前完成上揭4項委任工作，自不得請求該305 萬
    元之績效獎金。
  5.另上訴人雖又主張甲○○委任之前開4 項工作內容，係甲○
    ○個人之行為，與被上訴人無關，當不影響系爭支票之給付
    云云；惟系爭協議書與切結書均為上訴人所簽名用印，即屬
    上訴人所同意之契約內容，縱其中約定者與被上訴人無涉，
    亦無礙於契約之成立。況依被上訴人在98年4 月29日發布之
    人事異動公告，上訴人新職務工作內容與系爭切結書委任之
    工作內容相同，可知甲○○先前委任上訴人之4 項工作應與
    被上訴人有關，上訴人之主張，並不可採（見原審卷第94頁
    ）。
  6.綜上，上訴人既須依系爭協議書與切結書之約定，完成系爭
    切結書所載之4 項委任工作，始得請求被上訴人給付系爭支
    票之305 萬元績效獎金，今上訴人未能證明已於系爭切結書
    約定之97年4 月20日前完成之，其請求被上訴人給付系爭支
    票之票款305萬元，即無理由。
六、綜上所述，被上訴人為系爭支票之發票人，本得以其與執票
    之上訴人間存在之抗辯事由對抗上訴人，是因上訴人未依系
    爭協議書與切結書之約定，在97年4 月20日前完成委任工作
    ，被上訴人當得以此為由，拒絕給付系爭支票之票款305 萬
    元予上訴人。從而，上訴人依票據法律關係請求被上訴人給
    付票款305萬元，及自98年4月21日起至清償日止，按週年利
    率百分之5 計算之利息，洵屬無據，應予駁回。原審判命駁
    回上訴人全部之訴，於法並無不合，上訴意旨指摘原判決不
    當，求予廢棄改判，為無理由，應予駁回其上訴。
七、本件事證已臻明確，兩造其餘攻擊防禦方法與判決之結果不
    生影響，爰不另贅論，併此敘明。
八、據上論結，本件上訴為無理由，依民事訴訟法第449條第1項
    、第78條，判決如主文。
中    華    民    國    99    年    7     月    14    日
                  民事第二庭  審判長法  官  張松鈞
                                    法  官  郭顏毓
                                    法  官  羅郁婷
以上正本係照原本作成。
本件當事人須以本判決適用法律顯有錯誤為上訴理由時，始得於
本判決送達後二十日內向本院提出上訴狀，如已於本判決宣示後
送達前提起上訴者，應於判決送達後十日內補具上訴理由（均按
他造當事人之人數附繕本），並經本院許可後方得上訴最高法院
。
中    華    民    國    99    年    7     月    14    日
                                    書記官  楊婷雅

司法院資訊處製作；財團法人民間司法改革基金會備份。
